臺灣臺南地方法院民事裁定　　　　　　　96年度財管字第90號
聲　請　人　中國信託商業銀行股份有限公司
法定代理人　丙○○
　　　　　　　　　　送達代收.
上列聲請人聲請為被繼承人乙○○選任遺產管理人事件，本院裁
定如下：
    主      文
選任財政部國有財產局臺灣南區辦事處臺南分處為被繼承人乙○
○之遺產管理人。
聲請程序費用新臺幣壹仟元由被繼承人乙○○之遺產負擔。
    理      由
一、按繼承人均拋棄其繼承權者，準用關於無人承認繼承之規定
    ，民法第一千一百七十六條第六項定有明文。又繼承開始時
    ，繼承人之有無不明者，由親屬會議於一個月內選定遺產管
    理人，並將繼承開始及選定遺產管理人之事由，向法院報明
    ；無親屬會議或親屬會議未於前條所定期限內選定遺產管理
    人者，利害關係人或檢察官，得聲請法院選任遺產管理人，
    民法第一千一百七十七條、第一千一百七十八條第二項分別
    定有明文。揆諸前揭規定意旨，於繼承人皆拋棄其繼承權，
    無人繼承時，亦應許利害關係人聲請法院選任遺產管理人，
    俾為遺產之處置。
二、本件聲請意旨略以：被繼承人乙○○（男，民國○○○年○
    月○○日生，身分證統一編號：Ｚ000000000號，
    生前最後住所：臺南市○區○○里○○鄰○○街一○三號）
    於九十六年四月十三日死亡，其法定繼承人皆已依法拋棄繼
    承，且親屬會議亦未於繼承開始後一個月內選定遺產管理人
    。又被繼承人乙○○於九十四年三月間向聲請人借款新臺幣
    （下同）三百六十萬元，並以其所有位於臺南市○○區○○
    路二段一七三巷十二號之不動產向聲請人設定最高限額抵押
    權，以為其向聲請人借款之擔保，惟被繼承人乙○○並未依
    約繳納本息，是聲請人為被繼承人乙○○之債權人而為利害
    關係人，今被繼承人乙○○死亡，為免聲請人無法行使債權
    而影響權益，聲請人為此爰聲請鈞院裁定選任張雯峰律師為
    被繼承人乙○○之遺產管理人等語。
三、經查：聲請人主張之前開事實，業據提出借據影本一件、本
    院九十六年五月二十二日九十六年度繼字第九○一號拋棄繼
    承事件准予備查公告影本一件、本院家事庭九十六年五月二
    十二日南院雅家雅九六繼字第九○一號准予備查通知影本一
    件、九十六年度繼字第九○一號拋棄繼承事件審理單影本一
    件、民事拋棄繼承聲請狀影本一件、繼承系統表一件為證，
    且經本院依職權調取本院九十六年度繼字第九○一號拋棄繼
    承聲請事件卷宗核閱綦詳，是聲請人之主張堪信為真實。又
    查被繼承人乙○○死亡後，其法定繼承人皆已依法拋棄繼承
    權經本院准予備查，且未準用民法第一千一百七十七條之規
    定選定遺產管理人，而被繼承人乙○○為聲請人之債務人，
    故聲請人以利害關係人之身分聲請選任被繼承人張連峰之遺
    產管理人，核與上開規定並無不合，應予准許。
四、又按公示催告期限屆滿，無繼承人承認繼承時，其遺產於清
    償債權，並交付遺贈物後，如有剩餘，歸屬國庫；又按非公
    用國有財產以財政部國有財產局為管理機關，民法第一千一
    百八十五條、國有財產法第十二條分別定有明文。查，本件
    被繼承人乙○○之繼承人皆已拋棄繼承權，復未準用民法第
    一千一百七十七條之規定選定遺產管理人，且經本院函詢被
    繼承人乙○○之原繼承人即其兄弟姊妹，渠等均無擔任被繼
    承人乙○○之遺產管理人之意願，足徵被繼承人乙○○之原
    繼承人對被繼承人乙○○遺產之處置已漠不關心；聲請人雖
    聲請指定張雯峰律師為被繼承人乙○○之遺產管理人，惟被
    繼承人乙○○與聲請人間之債權債務關係，與張雯峰律師並
    無任何直接關聯性存在，聲請人又係於本件聲請時直接指定
    張雯峰律師擔任被繼承人乙○○之遺產管理人，以聲請人與
    被繼承人乙○○間存有債權債務之利害關係而言，實不宜選
    任聲請人指定之張雯峰律師為遺產管理人。又被繼承人乙○
    ○之遺產，倘無人承認繼承時，將於清償債權，交付遺贈物
    後，歸屬國庫，為使被繼承人乙○○遺產之處置順利進行，
    是本院認選任財政部國有財產局台灣南區辦事處台南分處為
    被繼承人乙○○之遺產管理人為適當。
五、依非訟事件法第一百五十七條、第二十四條第一項，裁定如
    主文。
中　　華　　民　　國　　96　　年　　11　　月　　30　　日
                  家事法庭 　 法　官　葉惠玲
以上正本係照原本作成
如對本裁定抗告須於裁定送達後10日內向本院提出抗告狀
中　　華　　民　　國　　96　　年　　11　　月　　30　　日
                              書記官　鄭秀美
